【裁判字號】    98,重上更(二),129
【裁判日期】    981030
【裁判案由】    違反槍砲彈藥刀械管制條例
【裁判全文】
臺灣高等法院刑事判決           98年度重上更(二)字第129號
上  訴  人
即  被  告  乙○○（原名楊智豪.
選任辯護人  曾冠棋律師
上  訴  人
即  被  告  甲○○
                  （現另案於臺灣臺北監獄臺北分監執行中）
指定辯護人  義務辯護人薄正任律師
上列上訴人因違反槍砲彈藥刀械管制條例案件，不服臺灣板橋地
方法院94年度訴字第582 號，中華民國94年12月29日第一審判決
（起訴案號：臺灣板橋地方法院檢察署93年度偵字第3775號），
提起上訴，判決後，經最高法院第二次發回更審，本院判決如下
：
    主  文
原判決撤銷。
乙○○未經許可，持有其他可發射子彈具有殺傷力之改造手槍，
處有期徒刑壹年陸月，併科罰金新台幣拾萬元，罰金如易服勞役
，以新台幣壹仟元折算壹日；減為有期徒刑玖月，併科罰金新台
幣伍萬元，罰金如易服勞役，以新台幣壹仟元折算壹日。扣案之
改造手槍壹支（含彈匣壹個，槍枝管制編號：0000000000號）沒
收。
甲○○無罪。
    事  實
一、乙○○明知未經許可，不得持有可發射金屬或子彈具有殺傷
    力之各式槍砲，竟自不詳時間起，基於未經許可持有其他可
    發射子彈具有殺傷力改造手槍之犯意，持有仿WALTHER廠PPK
    /S型半自動手槍製造之玩具手槍換裝土造金屬槍管而成之改
    造手槍1支（含彈匣1個，槍枝管制編號：0000000000號）、
    不具殺傷力之仿BERETTA廠M9型半自動手槍製造之玩具手槍1
    支（含彈匣1 個，槍枝管制編號：0000000000號）及不具殺
    傷力之改造子彈3 顆（具子彈外型之實心金屬物），並藏放
    於不詳地點而持有之。嗣於民國93年2月18日凌晨3時20分許
    ，不知情楊守民（業經不起訴處分確定）騎乘機車搭載隨身
    攜帶上開槍、彈之乙○○欲自臺北縣新莊市○○路924號2樓
    甲○○住處返家，途經臺北縣新莊市○○路924 號附近之二
    重疏洪道時，為接獲線報之警員當場查獲，並扣得上開具殺
    傷力之改造手槍1支及不具殺傷力之改造手槍1支、改造子彈
    3顆，始獲悉上情。
二、案經臺北縣政府警察局新莊分局報請臺灣板橋地方法院檢察
    署檢察官偵查起訴。
    理  由
壹、證據能力
一、按警察依警察勤務條例第11條第3 款執行場所之臨檢勤務，
    應限於已發生危害或依客觀、合理判斷易生危害之處所、交
    通工具或公共場所為之，並應遵守比例原則，不得逾越必要
    程度，臨檢進行前，應對在場者告以實施之事由，及出示證
    件表明其為執行人員之身分，始無悖於維護人權之憲法意旨
    （司法院大法官會議釋字第535 號解釋參照）。卷附搜索扣
    押筆錄雖記載依刑事訴訟法第131條之1經被搜索人同意執行
    搜索，且有被告乙○○出具之自願受搜索同意書附卷可稽（
    臺灣板橋地方法院檢察署93年度偵字第3775號偵查卷第 9、
    10頁）。惟被告乙○○否認本件搜索係經其自願同意而執行
    ，徵諸證人即警員楊振明證稱：本件查獲之警員係伊與蔡昇
    長，當時伊未穿著警察制服，蔡昇長穿警察制服，外面再披
    一件外套。伊騎乘普通機車，蔡昇長搭乘計程車。我們有表
    明是警察，應該是沒有出示證件（原審卷第111頁至第113頁
    ），足見本件查獲過程，有違警察職權行使法第4 條規定。
    參以證人即在場者楊守民證稱：警員在未表明身分就開始搜
    我們身了，他們也沒有問同不同意；楊振明證稱：乙○○係
    由蔡昇長搜索，我盤查、搜索楊守民。蔡昇長搜索乙○○時
    ，並沒有經過乙○○同意，且在搜索之前，亦未讓乙○○簽
    立自願受搜索同意書，卷附之自願受搜索同意書是將乙○○
    帶回派出所時所簽等語大致相符（原審卷第106頁、第108頁
    、第112頁、第113頁），益證當時警員對被告乙○○執行搜
    索時，確實未徵得其同意。再斟酌楊守民陳稱：警員突然下
    車出現叫我們趴下，手上並持槍，我們嚇到，還以為是仇家
    來尋仇，就立刻趴下，警員並未表明身分，就開始搜索，因
    警員拿槍押著我們，根本沒辦法同不同意，也無資格同不同
    意（原審卷第103頁至第108頁），堪認當下被告乙○○係在
    自由意思受到警員壓制下始同意搜索，自難謂同意確實係出
    於自願。故警員對於被告乙○○之搜索，不符刑事訴訟法第
    131條之1之無令狀搜索規定，其搜索當非合法。另楊振明固
    證稱：接獲線報，遂在逮捕他們之後才搜索（原審卷第 114
    頁）。然依據刑事訴訟法第88、88條之1 規定，被告乙○○
    並非現行犯，其情形亦不符準現行犯或可緊急拘捕之規定，
    自不得逕行逮捕或拘提，遑論其後可依法為附帶搜索，是警
    員搜索所扣得前揭具殺傷力之改造手槍1 支確屬違法搜索取
    得之證據。然楊振明證稱：我在派出所附近接到線報後，立
    即返回派出所找蔡昇長一起出動，我們到達線報所說的臺北
    縣新莊市○○路的地點時，發現乙○○的外型與線報所說的
    相似，且乙○○出入線報地點，我們認為他是犯嫌，剛好他
    要騎機車離去，我們在後追捕，追到二重疏洪道時，才將他
    們攔下等語（原審卷第110頁、第111頁、第114 頁），足見
    警員對被告乙○○搜索係基於線報，並認被告乙○○外型、
    出現地點等均符線報所致，尚非毫無依據對被告乙○○搜索
    ，況具殺傷力之槍枝可輕易對人體造成莫大傷害，則蔡昇長
    、楊振明為避免因查緝遭反擊而受傷，方迅速採取行動，尚
    難認其等有故意違背法定程序之意圖；且所採取之手段侵害
    被告乙○○自由權之時間短暫、所生損害亦屬輕微；反觀，
    被告乙○○持有具殺傷力之改造手槍出入公共場所，對社會
    秩序所生危險甚鉅。又立法政策上認此種犯行除具有高度不
    法內涵外，更含有強烈危及公眾生命、身體及安全之公共利
    益性質；綜合各情形權衡結果，依刑事訴訟法第158條之4規
    定，本院認警員違背法定程序所取得之上開具殺傷力之改造
    手槍1支，應具有證據能力。
二、本件認定事實所引用之本件卷證其餘所有證據（文書證據、
    物證等證據），檢察官、被告乙○○、甲○○及其等辯護人
    均表示無意見（本院卷第30頁背面），且迄於本院言詞辯論
    終結前均未表示異議，本院審酌前開書證、物證並無證據證
    明係公務員違背法定程序所取得，亦無刑事訴訟法第159 條
    之4 之顯有不可信之情況與不得作為證據之情形，依刑事訴
    訟法第159條之5第2 項規定，本件認定事實所引用卷證所有
    證據，應認均具有證據能力，合先敘明。
貳、有罪部分（被告乙○○部分）
一、訊據被告乙○○對於上開時、地遭警查獲持有扣案改造手槍
    、子彈之事實不諱，惟始口否認有持有具殺傷力之改造手槍
    犯行，辯稱：伊因對模型槍有興趣才答應拿走甲○○持有之
    槍彈，不知扣案改造手槍1 支具殺傷力。且伊遭警查獲後，
    已供出來源為甲○○，應有槍砲彈藥刀械管制條例第18條第
    4 項規定之適用云云，被告選任辯護人則以：扣案槍枝是違
    反搜索所得之證物，違法搜索是違反憲法層次，證據應加以
    排除，又槍枝殺傷力鑑定之數據有問題，各國所定標準南轅
    北轍，美、日標準天差地別，本案槍枝是否具殺傷力，有查
    明之必要，扣案槍枝有類似模型英文之印記，一般人皆不認
    具殺傷力，被告乙○○無殺傷力之認識，自始無犯意云云。
二、上開槍、彈係於上揭時、地為警查扣之事實，有搜索扣押筆
    錄、扣押物品目錄表及查獲改造手槍之照片在卷可稽（偵卷
    第9、12、17頁）。復有上開改造手槍2支（含彈匣2 個）、
    改造子彈3 顆扣案為憑。嗣該槍、彈經送內政部警政署刑事
    警察局鑑定結果，認(1)送鑑PPK8米厘改造手槍1 支（槍枝管
    制編號：0000000000號），係由仿WALTHER廠PPK/S型半自動
    手槍製造之玩具手槍換裝土造金屬槍管而成之改造手槍，機
    械性能良好，可擊發適用子彈，認具殺傷力；(2)送鑑貝瑞塔
    改造手槍1支（槍枝管制編號：0000000000號），係仿BERET
    TA廠M9型半自動手槍製造之玩具手槍，槍管內具阻鐵，無法
    供發射彈丸使用，認不具殺傷力；(3)送鑑改造子彈3 顆，均
    係具子彈外型之實心金屬物，不具底火、火藥，非為子彈完
    整結構，認均不具殺傷力等情，有該局93年3月3日刑鑑字第
    0930039207號槍彈鑑定書附卷可佐（前揭偵查卷第48頁至第
    53頁）。足證上揭槍枝管制編號0000000000 號之改造手槍1
    支具有殺傷力。又本院將扣案槍枝送法務部調查局鑑定結果
    ：「送鑑槍枝（管制編號：0000000000）係以仿德國WALTHE
    R PPK/S 7.65mm型式，由合金材料製成，以打擊底火方式擊
    發之模擬槍械，經換裝口徑約8.1mm、彈膛內徑約9.9mm且貫
    通可容彈頭通過之土造金屬槍管改造而成；經操作槍枝撞針
    力道尚可，整體機械性能良好。由於前述送鑑模型彈不能發
    射使用，且送鑑時未附送鑑槍枝（管制編號：0000000000）
    試射子彈，經實驗室另取模擬槍械使用之9x17mm分解式銅質
    彈殼修飾后內部以起跑槍火藥替代發射藥及安裝底火帽藥、
    前端加裝直徑6 mm金屬彈丸等組成適合送鑑槍枝（管制編號
    ：0000000000）裝填試射實驗用模擬土造子彈1 顆供其裝填
    實際射擊，能擊發，以彈速測定儀於槍口前方1 公尺處測得
    發射彈丸速度為每秒167.033 公尺，經換算發射之彈丸（直
    徑6mm、彈丸重0.88公克）單位面積動能約43.417 焦耳╱平
    方公分。有關槍枝殺傷力之認定，依據司法院秘書長81 年6
    月11日秘台廳 (二)字第06985號函示：殺傷力的標準在最具
    威力的適當距離，以彈丸可穿入人體皮肉層之動能為標準；
    殺傷力相關數據：如美國軍醫署定義，彈丸撞擊動能達58呎
    磅（約78.6焦耳），則足以使人喪失戰鬥能力；日本科學警
    察研究所研究結果，彈丸單位面積動能達20焦耳╱平方公分
    ，即可穿入人體皮肉層致人於傷；我國警政署刑事警察局以
    活體豬隻射擊實驗，彈丸單位面積動能達24焦耳╱平方公分
    ，即可進入豬隻皮肉層。前述送鑑定槍枝（管制編號：0000
    000000）槍管內具固定阻鐵未移除不能發射子彈；送鑑槍枝
    （管制編號：0000000000）經由前述試射實驗用模擬土造子
    彈匹配實際發射彈丸展現其機械性能及威力，經檢視其射后
    整體結構及性能無異狀，依其材質、結構強度及槍枝整體機
    械性能現狀，認其能夠發射適合其使用於近距離具殺傷力之
    土造子彈。」，此有法務部調查局98年9 月21日調科參字第
    09800470810 號函在卷（本院卷第45、46頁）可考，益見上
    開槍枝確有殺傷力。
三、被告乙○○於警詢陳稱：「甲○○打電話給我，說他那裡有
    槍問我要不要看，我找楊守民載我去。到達甲○○家中，他
    拿出2支手槍，隨後說這2支槍先放我這邊，因我熟悉槍枝，
    且對槍枝有興趣，所以答應他的要求把槍帶走」云云（前揭
    偵查卷第3頁背面、第4頁）；於偵查中稱：「我和楊守民接
    到甲○○電話，說他有2 支模型槍要我去看看，因對模型槍
    有興趣，便去他家。當時屋內共有5 人，大家互相討論槍枝
    ，我認為這2 支手槍沒有殺傷力，他說可以借我回去把玩，
    我便帶在身上。我認識甲○○不到1 天，應該是被甲○○陷
    害，我確定這2 支槍是玩具槍，甲○○堅持要把槍放在我身
    上」云云（前揭偵查卷第26頁背面、第27頁）；於本院上訴
    審陳稱：「甲○○打電話叫我去，我要他借我玩，他答應。
    為何答應，我也不知道」云云（本院上訴卷第80頁背面）；
    於本院更(一)審稱：「當時屋內5 人都坐在客廳中，沒有跟他
    們講話」云云（本院更(一)審卷第42頁）。綜上，被告乙○○
    對於隨身攜帶扣案具殺傷力之改造手槍1 支究係被告甲○○
    堅持放在被告乙○○身上或主動要求借回家把玩，是否曾與
    在客廳其餘人士討論槍枝事宜，前後不一，則被告乙○○持
    有上開具殺傷力改造手槍是否確實由被告甲○○交付，顯值
    懷疑。且衡諸常情，具殺傷力之槍枝價昂物稀，取得不易，
    在我國屬違禁物，非法持有具殺傷力之槍枝為政府積極查緝
    、廣為宣傳嚴懲之重罪，此為一般人所知悉之事實，被告乙
    ○○、甲○○均具社會歷練之人，自應知之甚稔。參以被告
    乙○○警詢、偵查中陳述，其透過表哥介紹而認識被告甲○
    ○，剛認識2天（另改為1天），平常沒有常聯絡（前揭偵查
    卷第3 頁背面、第27頁、本院更(一)審卷第75頁背面），而被
    告甲○○亦稱：「其與乙○○認識2、3個月（後改為1 個月
    ），大概碰面1、2次（改為2、3次），案發前很少聯絡，都
    是用電話聯絡」等語（前揭偵查卷第38頁正、背面、本院更
    (一)審卷第76頁）。二人所供雖稍有出入，然其等認識不久，
    亦無經常聯絡，彼此間應無特殊情誼可言。倘扣案具殺傷力
    之改造手槍1 支確實為被告甲○○持有，理應知悉該槍枝具
    有殺傷力，則被告甲○○既與被告乙○○不甚熟識，焉會肆
    無忌憚將具殺傷力之改造槍枝1 支交予被告乙○○保管把玩
    ，而自曝持有具殺傷力改造手槍犯行於他人之理。且被告甲
    ○○與被告乙○○素無仇恨，此為被告乙○○所是認（本院
    更(一)審卷第75頁背面），顯見被告甲○○要無挾怨提供具殺
    傷力之改造手槍刻意誣陷乙○○之理。則被告乙○○所辯，
    扣案具殺傷力改造手槍1 支係被告甲○○借予把玩之情，自
    與常情有悖，而不足採信。
四、證人楊守民於警詢陳述：「甲○○家有3 名男子，我停留約
    20 分鐘，看到甲○○拿出2把槍及10幾顆子彈，他們在講事
    情不讓我聽，所以不知道內容為何。槍枝是甲○○拿給乙○
    ○的」（前揭偵查卷第5頁背面、第6頁）；於偵查中稱：「
    乙○○打電話給我，要我載他去拿東西，我上樓後看見甲○
    ○及2 名不明男子，拿出槍來，因我不懂便未上前，他們說
    什麼我不清楚，只看見國勝一直把槍塞給我堂哥。我有聽到
    甲○○說要借槍給乙○○」（同上卷第26頁背面、第27頁）
    ；再稱：「甲○○拿出槍枝後，握在手上一直講話，不到一
    分鐘就將槍枝交給乙○○，隨後乙○○放在他身放，要求我
    載他回家」（同上卷第37頁背面）；以證人楊守民先陳述在
    場人士講事情不讓其聽到，後表示聽到被告甲○○說要借槍
    給被告乙○○，則其既不知斯時談話之內容，如何聽聞被告
    甲○○將扣案具殺傷力之改造手槍1 支交予被告乙○○，前
    後齟齬，要難遽信。再證人楊守民與被告甲○○雖無仇恨，
    然因其甫從被告甲○○住處騎乘機車搭載被告乙○○欲返家
    途中，即遭警查緝到案，以證人楊守民與被告乙○○為堂兄
    弟關係，且證人楊守民於警詢中僅單純陳述槍枝為被告甲○
    ○「交予」被告乙○○，於初次偵查中再強調被告甲○○一
    直把槍「塞給」被告乙○○等轉變，與被告乙○○於警詢、
    偵查中供詞由「交付」轉變為「堅持放在」被告乙○○處相
    仿，顯然證人楊守民有附和被告乙○○說詞之嫌，尚難採信
    。
五、本院認扣案具殺傷力之改造手槍1 支自始至終均由被告乙○
    ○持有中，已如上述，參以被告乙○○前於87年間起即有無
    故持有具有殺傷力之槍彈案件，經本院以92年度上更一字第
    736 號判決判處有期徒刑6 月，最高法院以94年度台上字第
    2384號判決上訴駁回確定，有本院被告全國前案紀錄表在卷
    可查。且被告乙○○自承：自19、20歲開始，把玩模型槍，
    對玩具槍、子彈略知一、二（原審卷第121 頁）。顯然被告
    乙○○對於槍彈構造、機械原理並不陌生，則在被告乙○○
    前有同類型犯罪紀錄前提下，對於再次持有槍枝時，理應會
    特別謹慎小心，察看槍枝構造以避免再度涉嫌違反槍砲彈藥
    刀械管制條例遭追訴之理。參以扣案具殺傷力改造手槍1 支
    ，係玩具手槍換裝土造金屬槍管改造而成，機械性能良好，
    可擊發適用子彈，有內政部警政署刑事警察局前揭槍彈鑑定
    書附卷為憑，可見扣案具殺傷力之改造手槍之槍管業已換裝
    金屬槍管，並貫通槍管而可發射適用子彈，故從該槍管構造
    、外型、手槍整體之重量等特點，與未改裝玩具手槍（或被
    告乙○○所稱模型手槍）明顯不同，被告乙○○應能查覺扣
    案槍枝係可發射適用子彈之改造手槍，不可能誤認為單純模
    型槍枝。從而，尚難以原審勘驗筆錄及拍攝照片影本，單純
    顯示扣案具殺傷力改造手槍1 支之槍身（槍管部分）左側有
    印製Modell之類似Model （模型）字義文字，即推論被告乙
    ○○不知扣案槍枝1 支具有殺傷力。
六、被告甲○○雖迭次陳述，乙○○攜帶扣案槍彈來我家，先開
    口跟我借錢，我說沒錢，他才從一個黑色包包內拿出扣案槍
    枝問我有沒有人要等語。因被告乙○○與被告甲○○對於扣
    案槍枝究屬何人所有，迭有爭執，衡諸被告乙○○持有扣案
    具殺傷力槍枝1 支前往被告甲○○住處，或供炫耀觀覽，或
    欲寄藏，原因不一而足，自難在無其他補強證據下，遽以被
    告甲○○單一指訴率認被告乙○○有販賣扣案具殺傷力槍枝
    之情。又扣案具殺傷力之槍枝1 支本即為被告乙○○所持有
    ，且其於偵查、審判中均否認知悉扣案槍枝具殺傷力，顯無
    自白可言。從而，被告乙○○所為，要無槍砲彈藥刀械管制
    條例第18條第4項規定之適用。
七、綜上所述，被告乙○○確實基於持有具殺傷力之改造手槍犯
    意，未經許可而持有扣案具殺傷力之改造手槍1 支，是其所
    辯，核無足取。本件事證已臻明確，被告乙○○犯行應堪認
    定，應予依法論科。
八、論罪科刑
(一)被告乙○○犯罪後，槍砲彈藥刀械管制條例業於94年1 月26
    日修正公布，並於同年月28日施行。修正前該條例第11條第
    4 項法定刑原規定為1年以上7年以下有期徒刑，併科新台幣
    7 百萬元以下罰金；修正後該條例刪除第11條規定，並將原
    第11條第4項規定改至第8條第4項，法定刑則提高為3年以上
    10年以下有期徒刑，併科新台幣7 百萬元以下罰金。是被告
    乙○○犯罪後法律已有變更，比較新舊法之結果，以舊法之
    規定較有利於乙○○。另乙○○行為後，刑法及配套之刑法
    施行法、罰金罰鍰提高標準條例於95年7月1日修正施行，關
    於刑法第33條第5 款有關罰金之最低額度修正後已提高，比
    較新舊法，以舊法有利於乙○○。綜上比較，以行為時舊法
    較有利於乙○○，自應整體適用行為時舊法予以論處。
(二)核被告乙○○所為，係犯修正前槍砲彈藥刀械管制條例第11
    條第4 項之未經許可持有其他可發射子彈具有殺傷力之改造
    手槍罪。
(三)原審認被告乙○○罪證明確，予以論罪，固非無據。惟查：
    扣案具殺傷力之改造手槍1 支，係被告乙○○自身持有，與
    被告甲○○無關（如下述），原判決認係被告甲○○所交付
    ，尚有違誤。且被告乙○○行為後，刑法關於罰金最低額度
    業已修正，原判決未及比較新舊法，稍有未洽。再被告乙○
    ○行為後，中華民國96年罪犯減刑條例業於96年7 月16日生
    效施行，被告乙○○所犯合於減刑規定，原審未及審酌，亦
    有未合。被告乙○○雖執前詞否認犯罪，提起上訴，核無理
    由。然原判決既有上開可議之處，自應由本院撤銷改判。爰
    審酌被告乙○○漠視法令禁止擅自持有具殺傷力之改造槍枝
    ，潛在影響社會治安，及其犯後一再否認犯罪，態度不佳，
    暨其犯罪目的、手段、生活狀況、智識程度等一切情狀，量
    處如主文第2 項所示之刑。又被告乙○○行為後，有關易服
    勞役折算標準，由銀元300 元即新台幣900 元折算1 日，提
    高為新台幣1,000元、2,000元、3,000元折算1日，比較新舊
    法，以修正後之規定，較有利於被告乙○○。就罰金部分依
    新法諭知易服勞役之折算標準。被告乙○○犯罪時間在96年
    4 月24日以前，所犯上開罪符合中華民國96年罪犯減刑條例
    減刑之規定，依法減其宣告刑，並諭知易服勞役之折算標準
    ，以示懲戒。扣案具殺傷力之改造手槍1 支，為違禁物，依
    刑法第38條第1項第1款之規定沒收。至另扣案改造手槍1 支
    及改造子彈3 顆，均無殺傷力，非屬違禁物，亦非供本件犯
    罪所用之物，自無庸宣告沒收，末此敘明。
、無罪部分（被告甲○○部分）
一、公訴意旨另以：被告甲○○於93年2月18日凌晨3時許，在臺
    北縣新莊市○○路924號2樓住處，將其持有可發射子彈具有
    殺傷力之由仿WALTHER廠PPK/S半自動手槍製造之玩具手槍換
    裝土造金屬槍管而成之改造手槍（槍枝管制編號：00000000
    00號）1支、仿BERETTA廠M9型半自動手槍製造之玩具手槍（
    槍枝管制編號：0000000000號；不具殺傷力）1 支及改造子
    彈（不具殺傷力）3 顆，交付予被告乙○○，並由被告乙○
    ○持有之。嗣於同日凌晨3 時20分許，被告乙○○持上開手
    槍、子彈為不知情楊守民騎乘機車所搭載，途經臺北縣新莊
    市○○路924 號附近之二重疏洪道旁時，為警查獲，因認被
    告甲○○涉有修正前槍砲彈藥刀械管制條例第11條第4 項未
    經許可持有具殺傷力之改造手槍罪嫌等語。
二、按犯罪事實應依證據認定之，無證據不得認定犯罪事實。又
    不能證明被告犯罪者，應諭知無罪之判決。刑事訴訟法第15
    4條第2項、第301條第1項分別定有明文。又刑事訴訟法第16
    1條第1項規定：檢察官就被告犯罪事實，應負舉證責任，並
    指出證明之方法。因此，檢察官對於起訴之犯罪事實，應負
    提出證據及說服之實質舉證責任。倘其所提出之證據，不足
    為被告有罪之積極證明，或其指出證明之方法，無從說服法
    院以形成被告有罪之心證，基於無罪推定之原則，自應為被
    告無罪判決之諭知（最高法院92年台上字第128 號判例參照
    ）。
三、公訴人認被告甲○○涉犯上開罪名，無非以被告甲○○之供
    述、被告乙○○及楊守民之證詞、內政部警政署刑事警察局
    槍彈鑑定書等資料為其主要論據。訊據被告甲○○對於案發
    時，被告乙○○曾攜帶上開槍、彈至其住處等事實坦承不諱
    ，惟堅決否認持有具殺傷力之改造手槍罪，辯稱：案發前幾
    天，與乙○○見面談及槍枝問題，至案發時乙○○來電表示
    要帶過來，經我應允。旋即攜帶上開槍、彈前來。嗣回家途
    中，遭警查獲，遂懷疑我檢舉，並在隔數日後，打電話質問
    我為何要害他，再告知我，他已在警局咬我出來，否則他不
    能交保，足證我係遭乙○○誣陷等語。
四、經查：
(一)被告乙○○隨身攜帶扣案具殺傷力之改造手槍1 支，搭乘證
    人楊守民騎乘機車前往被告甲○○住處，未幾，攜同該槍枝
    搭乘同車返家途中，遭警於離被告甲○○住處不遠之臺北縣
    新莊市○○路924 號附近之二重疏洪道查獲等事實，已如上
    述。參以被告乙○○自承：我應該是被甲○○陷害。從甲○
    ○家到河堤查獲處，才短短1、2分鐘，就有警員跟上來（前
    揭偵查卷第27頁正、背面），證人楊振明證稱：「本件是我
    認識的線民所檢舉的，檢舉時描述有關楊銘鈞身材、特徵，
    並會從甲○○的家裡出來，身上持有槍械。一般線民不願意
    讓人知道，我們如果去甲○○家裡逮捕乙○○，可能會影響
    在甲○○家中的線民被其他朋友猜測為洩密者，如果在外面
    抓，就不會影響到線民。所以，不想讓甲○○知道警察是在
    他家樓下查獲這件案子，才到二省道逮捕乙○○」等語（本
    院更(一)審卷第74、75頁）。且當時在被告甲○○家中，尚有
    其他人士，業經被告乙○○及證人楊守民陳述在卷（同上卷
    第41頁背面、前揭偵查卷第5 頁背面），倘非實情，其等無
    須如此表示，故被告甲○○於偵查、原審中雖未提及現場尚
    有被告乙○○、證人楊守民及其自身以外之人士在場，然亦
    供述：「在場友人遭通緝，不想累及無辜」等語，要非不可
    採信。是以，當時在被告甲○○住處除被告乙○○、證人楊
    守民外之人士（包括被告甲○○在內），高度被質疑為通風
    報信之線民，客觀上尚與常情不悖。則被告甲○○辯稱：乙
    ○○懷疑其洩密而誣賴扣案具殺傷力之改造手槍1 支，要非
    虛妄。
(二)被告乙○○雖迭次陳稱，扣案具殺傷力之改造手槍1 支，為
    被告甲○○交付，楊守民亦同其說詞。然被告乙○○關於持
    有扣案具殺傷力支改造手槍原因，或以主動要求被告甲○○
    出借把玩，或以被告甲○○堅持由被告乙○○保管，前後有
    所不同。且倘如被告乙○○所陳，其與被告甲○○僅認識 1
    天，彼此間並無任何舊故新仇，亦談不上有任何交情，被告
    甲○○焉有可能將價值不斐、取得困難之具殺傷力改造槍枝
    單純交予被告乙○○把玩之理。再證人楊守民既不知被告乙
    ○○隨身攜帶扣案具殺傷力之改造手槍1 支，亦不知在被告
    甲○○家中，被告乙○○、甲○○與其他人士談話內容，甚
    且當時在被告甲○○住處，並無任何人躺在客廳睡覺，業經
    被告甲○○、乙○○陳述無訛，證人楊守民竟誤以為在被告
    甲○○住處之某人在客廳睡覺，顯然對於當時在被告甲○○
    住處客廳所發生之事情，無法具體掌握，則其如何能聽聞被
    告甲○○欲將該槍枝借予被告乙○○，並確定該槍枝為被告
    甲○○所交付，顯有疑義。復觀諸證人楊守民陳述關於被告
    乙○○取得該槍枝之緣由，內容由被告甲○○「交予」被告
    乙○○，變更為被告甲○○「塞給」被告乙○○，並與被告
    乙○○所陳由被告甲○○「交予」伊，變更為被告甲○○「
    堅持放在」被告乙○○處如出一轍，恐有附和被告乙○○說
    詞之嫌，未便遽信。
(三)至被告甲○○自始至終均否認將扣案具殺傷力之改造手槍交
    予被告乙○○，反以被告乙○○懷疑其洩密而遭誣陷置辯，
    則被告甲○○所供，不足認定被告甲○○有公訴人所指犯行
    。末內政部警政署刑事警察局槍彈鑑定書，僅係客觀上認定
    被告乙○○持有之改造手槍1 支，確實具有殺傷力，亦難憑
    此認該改造手槍1 支為被告甲○○所交付。
(四)最高法院發回意旨略以：「原判決以甲○○始終否認將本件
    槍枝交予乙○○，而乙○○雖迭次指陳該槍枝係甲○○所交
    付，證人楊守民亦附和其詞，但以乙○○對持有本件槍枝之
    原因，或稱係其主動要求甲○○出借把玩，或謂係甲○○堅
    持要交其保管，前後所述不一，乙○○並稱其與甲○○甫相
    識一天，彼此間亦無仇恨及交情，衡情甲○○豈有將價值不
    斐、取得困難之本件槍枝交乙○○把玩之理，另楊守民既坦
    陳不知乙○○隨身攜帶本件槍枝，亦不知乙○○、甲○○在
    甲○○住處與在場之其他人談話內容，如何能聽聞甲○○欲
    將本件槍枝借予乙○○，並確定該槍枝係甲○○所交付，再
    楊守民就乙○○如何取得本件槍枝之陳述，由係甲○○「交
    予」乙○○，變更為甲○○「塞給」乙○○，與乙○○所陳
    由甲○○「交予」伊，變更為甲○○「堅持放在」伊處，如
    出一轍，說明乙○○、楊守民前開所述均不足採信，本件槍
    枝原即係楊銘鈞所持有，非甲○○交予楊銘鈞（見原判決第
    11頁第7 行至第26行）。然依卷內資料，甲○○於偵、審中
    對乙○○在案發當日持槍前往伊住處之目的，或稱乙○○欲
    以一支槍新台幣5 萬元之價格，將槍枝賣給伊（見偵查卷第
    38頁）；或稱乙○○欲詢問伊所持槍枝之價值（見第一審卷
    第24頁）；或稱乙○○要向伊借錢，伊答稱沒錢後，乙○○
    始拿出槍枝詢問伊有無人要購買（見第一審卷第27頁）；或
    稱乙○○先拿槍給伊觀看，並詢問伊要不要買，伊答稱沒錢
    ，乙○○始向伊詢問有無朋友要購買（見第一審卷第120 頁
    ）；或稱乙○○攜帶槍枝及子彈，表示要向伊借錢並賣槍枝
    給伊（本院上訴字卷第80頁）；或稱乙○○於案發前數日曾
    與伊見過面，當時即談及槍枝之事，乙○○於案發當日再打
    電話稱欲帶槍枝過來，伊看過槍枝後，表示用不到槍枝，乙
    ○○即謂看看有無他人想購買（本院更(一)審卷第40頁背面）
    ；或稱乙○○於案發日前一個月即曾與伊談及其會製造槍、
    彈，當時伊已告知乙○○不需要槍、彈，嗣乙○○始詢問伊
    有無他人對槍、彈有興趣，而案發當日乙○○打電話給伊時
    ，祇說要來找伊（本院更(一)審卷第76頁）。前後供述不盡相
    符。另甲○○於第一審係供陳案發當日，乙○○係自一黑色
    包包內取出槍枝及子彈（見第一審卷第67頁、第120 頁），
    但依卷附台北縣政府警察局新莊分局刑事案件報告書記載，
    本件乙○○經警查獲時，警方係自乙○○之腰際查得前述仿
    貝瑞塔（BERETTA）改造槍枝1 支及子彈3發，並在其上衣內
    側口袋內起獲本件槍枝（見偵查卷第2 頁）。倘若無訛，乙
    ○○似未將前開槍枝、子彈放置於黑色包包內，甲○○此部
    分所述，與卷內資料亦不相符合。則依上所述，甲○○之陳
    述能否謂毫無瑕疵可指？有無其他足以令人確信甲○○所供
    本件槍枝原即為乙○○持有之補強證據？而原判決既以乙○
    ○前後或與楊守民彼此間之陳述不盡相符，據謂渠等之陳述
    皆不足採信，何以與此有相類似情形之甲○○陳述，卻仍得
    採為判決之依據？又依上所述，原判決係以乙○○於偵查中
    原供稱係甲○○主動將本件槍枝借伊把玩，但嗣於本院更審
    前則改稱係其要求甲○○將本件槍枝借伊把玩，說明乙○○
    之陳述前後不一，不足採信。但依卷附筆錄所載，乙○○於
    本院更審前係供陳：「是他（指甲○○，下同）打電話叫我
    去的，我要他借我玩（本件槍枝）」、「（為什麼看完槍，
    還要把它帶走？）因為他要借我玩，要我保管……」（本院
    上訴卷第80頁背面），亦即除稱：「我要他借我玩」外，又
    稱：「他要借我玩，要我保管」，原判決謂乙○○於本院更
    審前係供稱伊要求甲○○將本件槍枝借伊把玩云云，與前開
    筆錄之記載已不盡吻合，且乙○○前開供述齟齬不一，究以
    何者為真？仍值深入研求。實情為何？關乎甲○○與乙○○
    各執一詞之陳述何者與事實相符而可採信及甲○○本件犯行
    能否成立，為明真相，並維公平正義，自有究明之必要，未
    進一步調查釐清，並於理由內為必要之論述，遽行諭知甲○
    ○無罪，尚嫌率斷」云云。經查本案查扣具殺傷力之槍枝，
    係自被告乙○○身上取出，其持有該槍枝之行為甚為明顯，
    理由已見前述，至被告甲○○於原審供稱被告係自一黑色包
    包內取出槍枝與子彈等語，而刑事案件報告書載明警方自被
    告乙○○腰際查得仿貝瑞塔改造槍枝乙支及子彈3 顆，並在
    其上衣內側口袋起獲本件槍枝，此乃因被告乙○○在被告甲
    ○○家中取出槍枝方式，惟被告甲○○並未於查獲現場親見
    查獲情形，是其陳述被告乙○○出示槍枝情形，與查獲時被
    告乙○○置槍情形不同，並不足以認定被告甲○○上開供述
    即有瑕疵。又警方查獲具殺傷力槍枝時，被告甲○○並未在
    現場，警方亦未在被告甲○○住處或其身上查出任何槍枝，
    警方僅憑被告乙○○及證人楊守民之供述，即移送被告甲○
    ○被告甲○○始終堅決否認交付上開槍枝予被告乙○○，此
    外復查無其他證據足認其曾持有上開槍枝，而被告乙○○、
    證人楊守民前後指訴不一，迭見瑕疵，縱被告甲○○前後供
    詞不一，亦難僅憑被告乙○○、證人楊守民迭見瑕疵之指訴
    ，遽論被告甲○○犯有本罪。
五、綜上所述，本案並無積極證據足認甲○○持有具殺傷力之改
    造手槍1 支之行為。此外，復查無其他積極證據足資認定甲
    ○○有公訴人所指之犯行，自屬不能證明甲○○犯罪。
六、原審未察，遽認被告甲○○有公訴人所指之犯行，尚嫌率斷
    。被告甲○○執此指摘原判決不當，為有理由，應由本院將
    原判決予以撤銷，改為被告甲○○無罪之諭知。
七、被告乙○○聲請向法務部調查局函查：(1)其他先進國家如德
    、英、法、義各國有關殺傷力認定之相關數據及其依據。(2)
    究竟應以焦耳，或焦耳／平方公分，始為殺傷力之計算單位
    。(3)請其就專業知識所知，各國對於殺傷力所採之標準不同
    ，其原因何在？(4)鑑定報告中所載之美國軍醫署所定之78.6
    焦耳、日本科學警察研究所所定之20焦耳╱平方公分以及我
    國刑事警察局所定之24焦耳╱平方公分之根據為何？被告甲
    ○○聲請傳訊證人洪志佳與被告乙○○對質、調閱被告2 人
    通聯紀錄。經查被告2 人上開聲請，或與待證事實無必要關
    聯，或已調查明確，本案待證事實已臻明確，被告2 人上開
    聲請，均核無必要，應予駁回。
據上論斷，應依刑事訴訟法第369條第1項前段、第364條、第301
條第1項、第299條第1項前段，94年1月26日修正前槍砲彈藥刀械
管制條例第11條第4項，刑法第11條前段、第2條第1項、第42 條
第3項前段、第38條第1項第1款，中華民國96年罪犯減刑條例第2
條第1項第3款、第7條，判決如主文。
本案經檢察官李金定到庭執行職務。
中    華    民    國    98    年    10    月    30    日
                  刑事第三庭  審判長法  官  陳博志
                                    法  官  劉興浪
                                    法  官  許文章
以上正本證明與原本無異。
如不服本判決，應於收受送達後10日內向本院提出上訴書狀，其
未敘述上訴之理由者並得於提起上訴後10日內向本院補提理由書
（均須按他造當事人之人數附繕本）「切勿逕送上級法院」。
                                    書記官  蔡慧娟
中    華    民    國    98    年    11    月    2     日
附錄：本案論罪科刑法條全文
修正前槍砲彈藥刀械管制條例第11條
未經許可，製造、販賣或運輸第4 條第1 項第1 款所稱其他可發
射金屬或子彈具有殺傷力之各式槍砲者，處5 年以上有期徒刑，
併科新台幣1 千萬元以下罰金。
未經許可，轉讓、出租或出借前項所列槍砲者，處3 年以上10年
以下有期徒刑，併科新台幣7 百萬元以下罰金。
意圖供自己或他人犯罪之用，而犯前2 項之罪者，處無期徒刑或
7 年以上有期徒刑，併科新台幣1千萬元以下罰金。
未經許可，持有、寄藏或意圖販賣而陳列第1 項所列槍砲者，處
1 年以上7 年以下有期徒刑，併科新台幣7 百萬元以下罰金。
第1 項至第3 項之未遂犯罰之。


司法院資訊處製作；財團法人民間司法改革基金會備份。
